【裁判字號】    99,交聲,276
【裁判日期】    990413
【裁判案由】    違反道路交通管理處罰條例聲明異議
【裁判全文】
臺灣臺北地方法院交通事件裁定         99年度交聲字第276號
原處分機關  臺北市交通事件裁決所
異  議  人
即受處分人  乙○○
上列異議人即受處分人因違反道路交通管理處罰條例案件，對於
臺北市交通事件裁決所中華民國99年1月21日所為之處分（原處
分案號：北市裁罰字裁22-AEY318261號），聲明異議，本院裁定
如下：
    主  文
異議駁回。
    理  由
一、原處分意旨略以：異議人乙○○於中華民國98年12月15日19
    時59分許駕駛車牌號碼1335-VU號自用一般小客車，行經台
    北市○○路、臨沂街口時，因紅燈違規左轉為警攔停，又因
    「使用手持式行動電話進行撥接」，被台北市政府警察局中
    正第一分局警備隊員警甲○○依道路交通管理處罰條例第31
    條之1第1項規定當場攔停掣單舉發，惟受處分人拒絕於警員
    開立之通知單上簽名或蓋章，製單警員遂將通知聯交付受處
    分人收受，並於舉發通知單上載明受處分人「當事人僅承認
    違規紅燈左轉，而不承認此項違規」等語。嗣受處分人於舉
    發通知單上所載應到案日期前向原處分機關即臺北市交通事
    件裁決所提出申訴，經原處分機關函請舉發單位調查結果，
    仍認受處分人有前開違規行為，乃依道路交通管理處罰條例
    第31條之1第1項之規定，裁處受處分人罰鍰3,000元。
二、聲明異議意旨略以：伊於民國98年12月15日遭警攔停舉發當
    時的確正在使用手持式行動電話通話，但伊之行動電話撥接
    方式為聲控撥接，故應符合通話但未撥接之要件，與警員舉
    發之條例不符。伊於98年12月28日提出申訴時，已舉證本人
    之行動電話採購日期及使用功能等附件，本人使用之行動電
    話具智慧聲控裝置裝備，撥接屬不實，或因天色造成視覺錯
    亂，但警員仍稱其目睹本人於行駛中使用手持式行動電話進
    行撥接，爰提起本件異議，請求撤銷原處分云云。
三、按汽車駕駛人於行駛道路時，使用手持式行動電話進行撥接
    或通話者，處新臺幣三千元罰鍰，道路交通管理處罰條例第
    31條之1第1項定有明文。又所謂撥接或通話，指有撥號、接
    聽、通話或數據通訊等使用狀態者而言，汽車駕駛人行駛道
    路禁止使用手持式行動電話實施及宣導辦法第2條第3款亦定
    有明文。
四、經查：
    (一)依違反道路交通管理事件統一裁罰基準及處理細則第11條
      第1項第1款規定：「當場舉發者，應填記駕駛人或行為人
      姓名、性別、出生年月日、地址、身分證統一編號及車主
      姓名、地址、車牌號碼、車輛種類。被查獲之駕駛人或行
      為人為受處分人時，應於填記通知單後將通知聯交付該駕
      駛人或行為人簽名或蓋章收受之；拒絕簽章者，仍應將通
      知聯交付該駕駛人或行為人收受，並記明其事由及交付之
      時間；拒絕收受者，應告知其應到案時間及處所，並記明
      事由與告知事項，視為已收受」，本件值勤員警既已依上
      開規定辦理，則本件舉發通知單視為異議人已經收受，合
      先敘明。
    (二)受處分人駕駛上開車輛，於前揭時、地為警攔停舉發等情
      ，為受處分人所不爭執，惟否認有行駛道路使用手持式行
      動電話之違規行為，並以前詞置辯。然查，本件受處分人
      有行駛道路使用手持式行動電話之違規事實，業據證人即
      本件舉發警員甲○○於本院具結證稱：「（有無印象在
      本件98年12月15日的舉發？）有印象。」、「（經過為何
      ？）當天我的勤務是晚上7點到9點和另外一位小隊長擔服
      聯合防搶勤務。在晚上7點50分左右，我們機車巡邏到臨
      沂街北往南方向，仁愛路口，小隊長發現自小客車車牌
      1335-VU直接從仁愛路紅燈左轉臨沂街，東往南方向，我
      和小隊長發現之後，立刻將這台自小客車攔停，我跟隨在
      後，小隊長請他出事駕照、行照，並告知我要製作紅燈左
      轉的罰單，也告訴我說當時異議人在講手機，請我製作壹
      張異議人講手機的罰單，我開單的時間是19點59分。」、
      「（是否可以確認攔停的時間？）50幾分的時候，我開單
      的時候，會看手機的時間，再減2、3分鐘。」、「（你自
      己有無看到異議人講手機？）我自己沒有，但小隊長告知
      我，攔他的時候，有看到他在講手機。」、「（小隊長的
      名字為何？）丙○○，在中正一分局。」等語（見本院卷
      第29至30頁、99年3月16日訊問筆錄），亦核與證人即在
      場值勤員警丙○○於本院具結證稱：「（在98年12月15日
      下午7時接近8時，甲○○有開壹張使用大哥大撥接駕駛的
      罰單，你是否有印象？）我跟他一班巡邏，沒有什麼印象
      。」、「（在庭的異議人，有無印象？）有，因為有被我
      們開過單。」、「（可否請你敘述當時開單的過程？）我
      印象是他在仁愛路上東往西，紅燈左轉臨沂街，我們再臨
      沂街把他攔下來，攔下來之後，我記得他在講電話，因為
      紅燈違規左轉的時候，我們會比較注意駕駛人在做什麼，
      我們發現他在講電話。」、「（請敘述講電話的內容？）
      單手扶著方向盤，手放在耳朵上。」、「（你有無看到手
      機是什麼樣的顏色？）沒有，因為他在行駛仁愛路左轉臨
      沂街，我們剛好是從臨沂街北側出來，我們有碰在一起，
      我請他靠邊，我沒有看到手機是什麼顏色，他的車窗是搖
      起來的。」、「（如果你是在臨沂街北側出來，你如何看
      到他在使用手機？）因為他是違規轉彎，我們從臨沂街出
      來，他是左轉，我們是走臨沂街出來是綠燈，我們在他車
      子右邊，我們看著他講電話，我們會車之後，請他靠邊。
      」、「（你們看到他講電話的時間大約多久？）從看到他
      紅燈左轉到停下來，發現我在旁邊指揮他停下來的時候，
      異議人才把電話放下來，中間大約3秒以上。」、「車子
      在左轉的時候，車窗有壹個角度，可以清楚辨識是否有繫
      安全帶及有無使用行動電話，所以那個角度很明確，所以
      我才會靠近他，我從那個角度看他的車身人的動作在做什
      麼，他確實在講電話，所以我們才會請他靠邊。」等語大
      致相符（見本院卷第41至43頁、99年4月2日訊問筆錄）。
    (三)又證人甲○○及丙○○為當時在場值勤員警，有臺北市政
      府警察局中正第一分局警備隊73人勤務分配表影本附卷可
      參，又證人丙○○已清楚證述其有目擊受處分人持行動電
      話放在耳側使用之行為，且本院審酌證人丙○○於舉發時
      位置與異議人駕駛之車輛之相對位置，，理當能完整目擊
      異議人駕駛車輛車內駕駛者之狀況，況以一般執勤員警之
      專業訓練而言，對於該等職務上事項之觀察程度自遠較一
      般人更為專注，誤判之可能性極低，證人丙○○應不致於
      有所誤認，而其所述之舉發過程確實詳細，兩位證人證述
      情節復均相符，並無矛盾或與常理不合之處；再徵諸證人
      等係臺北市政府警察局中正第一分局警備隊，平日均有職
      司道路交通管理、維護交通秩序之指揮稽查等工作，其與
      異議人間素昧平生又無怨隙，其於本院訊問時供前具結，
      擔負如為虛偽證言當受刑法偽證重罪處罰之危險，衡情證
      人等殊無甘冒偽證罪責，故意設詞攀誣或虛構違規事實以
      陷害異議人之道理；況警員執行公務時，本身即受有行政
      懲處責任之監督，且其到庭具結作證，更係以刑事責任擔
      保其證言之真實性，故證人等之上開證述內容以及其所紀
      錄舉發之前揭違規事實，應堪採信。且異議人於本院庭訊
      時亦陳稱：「我承認我手上有拿手機，我依稀記得我的手
      是有動來動去，但是可能有把手機接近耳朵，但是一直有
      晃動，不是一直把手機放在耳邊」（見本院卷第43頁背面
      、99年4月2日訊問筆錄）。據此，異議人確於前揭時、地
      於行駛道路時，使用手持式行動電話進行通話之違規事實
      ，應為屬實。
    (四)此外，本院依職權向中華電信公司調取異議人所使用之09
      3***864號門號（詳卷）於98年12月15日0時至23時59分59
      秒間之通聯記錄（含基地台位置）（見本院卷第22至23頁
      ），依該份通聯紀錄所載，該門號之租用人為異議人乙○○，而該門號於98年12月15日0時至23時59分59秒間有如
      附件所示之通話紀錄，異議人所有之門號於當日19時55分
      41秒發話至093***064號門號（詳卷），發話之「起始基
      地臺地址」從「臺北市中正區○○○路○段124-3號5樓頂
      」，通話97秒，通話之「終止基地臺地址」則在「臺北市
      松山區○○○路○段248號17樓頂」，足見異議人所有之前
      揭行動電話於上開時地確有撥接通話，且通話位置係在移
      動中，堪認異議人前揭通話應係在汽車行駛中無誤，是異
      議人確有於車輛行駛於道路時，使用行動電話之行為，應
      堪以認定。
    (五)另異議人爭執「僅以員警稱其目睹即予舉發」，質疑此是
      否為有效證據等情，查考量交通違規行為又多屬迅速、稍
      縱即逝及不可回復等特性，舉發機關或原處分機關若能提
      出更多之法定證據方法，例如人證、書證、物證等證據資
      料以供司法審查之交通法庭加以判斷該交通違規行為之存
      否，自屬允當，惟若因前揭交通違規行為特性而無法提供
      更多相關之書證、物證時，則舉發員警於司法審查之訴訟
      程序上立於證人之地位而證述其當時親身目擊及見聞之交
      通違規行為經過，亦屬於法定證據方法之一之人證證述，
      於法亦不有違，並不以提出採證照片、錄影為唯一之證據
      方法，除非於案發現場恰有預先錄影或擺設固定之照相設
      備，否則要求值勤警員或舉發機關緊急錄影或照相，並須
      以此為證，亦未免與執行勤務之實況難合。至於舉發員警
      立於證人之地位所為之證述是否可採，此乃交通法庭依經
      驗及論理法則判斷其證明力為何而得否採擇之心證層次，
      斷不可以舉發員警作為證人之所述，因不可能反於其先前
      所為舉發而認均不可採，而全盤否定其立於證人地位所為
      之陳述。職是，本院認雖無違規錄影或照片等證據資料另
      為佐證，但案發當時之現場值勤警員亦不失為可資證明之
      證人身分，而警員（即證人甲○○及丙○○）既已到庭具
      結證述如上，復查無其他證據顯示該舉發交通警員有誤認
      或故意構陷之情事，業如前述，異議人徒以無實質證據佐
      證其有違規之事實云云置辯，尚不足卸免其責。
    (六)道路交通管理處罰條例第31條之1第1項與汽車駕駛人行駛
      道路禁止使用手持式行動電話實施及宣導辦法第2條第3款
      所稱之「撥接或通話」，其立法意旨係為加強道路交通安
      全，為免汽車駕駛人於行駛間分心而未注意安全駕駛而設
      ，只要是手持式行動電話係於使用狀態下，無論何種通話
      、發送收受簡訊或撥接態樣均涵蓋於此，非當事人所爭執
      其係以聲控撥號，即可認該處分有誤。本件受處分人既未
      就執勤警員之舉發有何違誤提出相關證據以供調查，而依
      卷存證據資料亦無其他積極證據足資證明該員警有捏造事
      實違法取締之情事，則執勤警員本其維護交通秩序及安全
      之職責所為之上開舉發行為，自應受到合法及正確之推定
      ，是受處分人以前揭情詞置辯，尚難認為可採。本件事證
      明確，受處分人上開違規行為堪以認定，應依法裁罰。
五、綜上所述，受處分人確有駕駛自用一般小客車於上揭時、地
    於行駛道路時，使用手持式行動電話撥接或通話之違規行為
    。原處分機關依據道路交通管理處罰條例第31條之1第1項之
    規定，裁處受處分人罰鍰3,000元，核無違誤。本件異議為
    無理由，應予駁回。
據上論斷，應依道路交通案件處理辦法第19條，裁定如主文。
中    華    民    國    99    年    4     月    13    日
                  交通法庭    法  官  呂煜仁
上正本證明與原本無異。
如不服本裁定，應於裁定送達後5日內向本院提出抗告狀。
                              書記官  曹尚卿
中    華    民    國    99    年    4     月    13    日

司法院資訊處製作；財團法人民間司法改革基金會備份。
